【裁判字號】    95,交聲,320
【裁判日期】    950508
【裁判案由】    違反道路交通管理處罰條例聲明異議
【裁判全文】
臺灣臺北地方法院交通事件裁定         95年度交聲字第320號
原處分機關  交通部公路總局台北區監理所
異  議  人
即受處分人  金盟交通股份有限公司
代  表  人  高榮春
上列異議人即受處分人因違反道路交通管理處罰條例案件，對於
交通部公路總局臺北區監理所民國九十五年二月二十七日北監營
裁字第裁四○—Ｃ00000000號裁決聲明異議（原舉發案
號：臺北縣政府警察局舉發違反道路交通管理事件通知單北縣警
交字第Ｃ00000000號），本院裁定如下：
    主  文
原處分撤銷。
金盟交通股份有限公司不罰。
    理  由
一、原處分意旨略以：異議人即受處分人金盟交通股份有限公司
    僱請之司機李昌義，明知裝載砂石、土方應依規定使用專用
    車輛，竟仍於民國九十四年十月二十五日駕駛異議人所有之
    車牌號碼三○七—ＧＸ號營業貨運曳引車附連之半拖車裝載
    砂石、土方，嗣於當日十二時三十八分許行經臺北縣板橋市
    ○○路時經警查獲而舉發違規，依道路交通管理處罰條例第
    二十九條之一第一項之規定裁處罰鍰新臺幣五萬三千元等語
    。
二、異議意旨略以：當時異議人之司機李昌義雖確曾駕駛異議人
    所有之車牌號碼三○七—ＧＸ號營業貨運曳引車附連之半拖
    車行經該地點，然當時上開半拖車車輛係以空車行駛，並未
    裝載砂石、土方，惟於行經臺北縣板橋市○○路時，仍為警
    方攔停並以前揭理由舉發之，因此聲明異議等語。
三、按法院受理交通事件，準用刑事訴訟法之規定，道路交通管
    理處罰條例第八十九條前段定有明文。又道路交通案件處理
    辦法第二十條亦規定，交通法庭認為聲明異議有理由者，應
    以裁定將原處分經聲明異議部分撤銷，並自為裁定。另按認
    定不利於被告之事實，須依積極證據，苟積極證據不足為不
    利於被告事實之認定時，即應為有利於被告之認定，更不必
    有何有利之證據；且事實之認定，應憑證據，如未能發現相
    當證據，或證據不足以證明，自不能以推測或擬制之方法，
    以為裁判基礎；而認定犯罪事實所憑證據，雖不以直接證據
    為限，間接證據亦包括在內；然而無論直接或間接證據，其
    為訴訟上之證明，須於通常一般之人均不致有所懷疑，而得
    確信其為真實之程度者，始得據為有罪之認定，若其關於被
    告是否犯罪之證明未能達此程度，而有合理性懷疑之存在，
    致使無從形成有罪之確信，根據「罪證有疑，利於被告」之
    證據法則，即不得遽為不利被告之認定，分別有最高法院三
    十年上字第八一六號、四十年台上字第八六號、七十六年台
    上字第四九八六號等判例可資參照，依上開規定，本件交通
    事件，亦有前揭原則之適用。另按裝載砂石、土方未依規定
    使用專用車輛或其專用車廂未合於規定或變更車廂者，處汽
    車所有人新臺幣四萬元以上八萬元以下罰鍰，並當場禁止通
    行，道路交通管理處罰條例第二十九條之一第一項定有明文
    。
四、經查：異議人僱請之司機李昌義於九十四年十月二十五日十
    二時三十八分許，確曾駕駛異議人所有之車牌號碼三○七—
    ＧＸ號營業貨運曳引車附連半拖車行經臺北縣板橋市○○路
    ，而上開車輛並非裝載砂石、土方之專用車輛等情，業經異
    議人於聲明異議狀上陳述明確，並有舉發當時所攝之照片二
    幀在卷可參，應堪認為真實。原處分機關雖以異議人之上開
    車輛所附連之半拖車上裝載砂石、土方云云，然查，觀之舉
    發之警員於本件舉發當時所拍攝之照片二幀（見本院卷第十
    二頁），均無法顯示出異議人之上開營業貨運曳引車附連半
    拖車有載運砂石、土方之情形。證人即當時在場之警員甲○
    雖於本院證稱，伊對於本件舉發情形還有印象，上開車輛確
    實有裝載砂石或是土方，伊才會攔下來，該車載的砂石或土
    方都比車輛的板架高，伊站在路面可以看得到等語，然其對
    於當時天候、視線如何均答稱忘記了，對於該車司機於停車
    後對伊說話之內容亦不復記憶，且伊自畢業以來都在交通隊
    服務，一直在取締砂石車等語（見本院卷第二十一、二十二
    及二十五頁），可見證人甲○確有混淆本件與其他取締砂石
    車案件事實之可能性，自不能逕採其上開證詞而憑以認定為
    真實。
五、又查，警員基於職權舉發交通違規事件，本應詳盡舉證之責
    ，對於異議人或駕駛人當場質疑事項，自應詳予蒐證，以杜
    絕爭議。本件舉發時間為午間十二時三十分許，光線充足，
    且若依證人甲○所稱，異議人所有之上開車輛確實有裝載砂
    石或是土方，該車載的砂石或土方都比車輛的板架高，站在
    路面都可以看得到之情形，則舉發警員依其目視觀察結果予
    以拍攝照片以資佐證，並非難事；證人甲○亦於本院自承，
    舉發當時之兩張照片並非伊親自拍攝，而係與伊一起值勤之
    同仁所攝，依照片無法看出該車是否裝載砂石、土方，伊不
    清楚為何會照成這樣，如果由伊拍攝，伊會把車上裝載砂石
    之情形照下來等語（見本院卷第二十二、二十三頁），則當
    時負責拍攝照片之警員捨此不為，而僅就半拖車之車斗下半
    部予以拍攝，實難依此證明其所舉發之事實為真，此外，復
    查無其他積極證據足以證明異議人有原處分機關所認定之前
    開違規行為，是此肇因於未充足舉證而致無法確定是否有違
    規事實之不利益，自無由歸咎於異議人而使其負擔之，故應
    為對異議人有利之認定。
六、綜上所述，本件並無積極證據足以證明異議人所有之前揭車
    輛有裝載砂石、土方之違規情事，則原處分機關認定異議人
    有違反道路交通管理處罰條例第二十九條之一第一項規定之
    情事，而對之為前開裁決，即難認為允當，應認異議為有理
    由，由本院將原處分撤銷，改諭知異議人不罰之裁定，以資
    適法。
據上論斷，應依道路交通案件處理辦法第二十條，裁定如主文。
中    華    民    國    95    年    5     月    8     日
                  交通法庭法  官  林柏泓
以上正本證明與原本無異
如不服本裁定應於送達後五日內向本院提出抗告狀
                          書記官  柯貞如
中    華    民    國    95    年    5     月    10    日


司法院資訊處製作；財團法人民間司法改革基金會備份。
